臺灣板橋地方法院刑事判決　　　　　　　 94年度訴字第259號
公　訴　人　臺灣板橋地方法院檢察署檢察官
被　　　告　乙○○
指定辯護人　本院公設辯護人甲○○
上列被告因強盜等案件，經檢察官提起公訴（93年度偵字第1990
8 號），本院判決如下：
    主  文
乙○○意圖為自己不法之所有，而搶奪他人之動產，因脫免逮捕
，而當場施以強暴，累犯，處有期徒刑陸年。扣案之機車鑰匙貳
支沒收。
    事  實
一、乙○○曾犯竊盜案件，經法院以92年簡字第701 號判處有期
　  徒刑5 月，如易科罰金，以300 元折算1 日確定，甫於民國
    92年10月27日易科罰金執行完畢。猶不知悔改，意圖為自己
　　不法之所有，先基於竊盜之犯意，於93年12月26日16時許，
  ?在臺北縣三重市○○○路、國隆路口，以自備之鑰匙2 支竊
    取丙○○所有之車牌號碼CJX ─607 號重型機車乙部，得手
    後據為己有並供作後述搶奪犯行之犯案工具。復於同日16時
    20分許，基於搶奪之犯意，騎乘前揭機車行經臺北縣三重市
    ○○○街信義公園旁，趁丁○○不備之際，自丁○○背後徒
    手搶奪丁○○配掛於脖子上之金項鍊1 條，得手後隨即騎乘
    前揭機車往正義南路方向逃逸，丁○○發現其金項鍊遭搶，
    旋騎乘機車自後追趕，跟蹤追躡至臺北縣三重市○○○路65
    巷內，丁○○見乙○○將機車停放於該巷路旁，朝其方向迎
    面走來，隨即以其機車攔阻在乙○○面前，下車抓住乙○○
??手臂，質問乙○○搶奪其金項鍊之事，乙○○其時已知陳有
  ?田即為遭其搶奪之被害人，竟為脫免逮捕，當場揮拳朝丁○○臉部毆擊，並與丁○○互為扭打，嗣乙○○轉身欲逃跑，
    丁○○遂高呼搶劫，繼續追趕乙○○並與之拉扯扭打，丁○○因此受有鼻下擦傷1 ×0.2 公分、上唇擦傷0.5 ×0.2公
    分之傷害（傷害部分未據告訴及起訴）。附近居民因聞聲加
    入追捕，於臺北縣三重市○○○路65巷16號前，一同將乙○○制伏，並自乙○○口袋內取出丁○○遭搶之金項鍊1 條，
    員警據報亦趕赴現場處理，另扣得乙○○所有供竊取前揭機
    車所用之鑰匙2 支。
二、案經丙○○、丁○○訴由臺北縣政府警察局三重分局移送臺
    灣板橋地方法院檢察署檢察官偵查起訴。
    理  由
壹、證據能力部分
一、按被告以外之人於審判外之言詞或書面陳述，除法律有規定
    者外，不得作為證據。又被告以外之人於審判外之陳述，經
    當事人於審判程序同意作為證據，法院審酌該言詞陳述或書
    面陳述作成時之情況，認為適當者，亦得為證據。當事人、
    代理人或辯護人於法院調查證據時，知有第159 條第1 項不
    得為證據之情形，而未於言詞辯論終結前聲明異議者，視為
    有前項之同意，刑事訴訟法第159 條第1 項及第159 條之5
    分別定有明文。
二、關於證人丙○○、曾順德於警詢、偵查中之陳述之證據能力
    ，公訴人、被告乙○○與辯護人於本院準備程序中均未予爭
    執，且均未於本案言詞辯論終結前聲明異議，本院審酌該等
    陳述作成時之情況，均無違法取證之情事，認以之為證據屬
　　適當，依首揭規定，上開證人之審判外證言均具有證據能力
　  。
三、丙○○、丁○○出具之贓物認領保管單
    丙○○、丁○○於警詢時領回失竊財物及遭搶財物所簽具之
    贓物認領保管單，性質屬於該二人於司法警察調查中所為之
    書面陳述，係審判外之陳述而屬傳聞證據，然公訴人、被告
    及辯護人就該等書面陳述之證據能力均未於本案言詞辯論終
    結前聲明異議，本院復認以之為證據屬適當，是上開贓物認
    領保管單亦有證據能力。
四、臺北縣三重市○○路○ 段2 號祐民醫院醫師出具之丁○○驗
    傷診斷證明書
    上開診斷證明書屬被告以外之人於審判外之書面陳述，且係
    為本案訴訟所製作，不符刑事訴訟法第159 條之4 第2 款所
    定傳聞例外要件，惟本案當事人及辯護人於本院調查證據時
    ，知有上開情形，並未於言詞辯論終結前聲明異議，本院審
    酌該驗傷診斷書製作時之情況，核無證明力明顯過低之瑕疵
    ，認為以之作為證據為適當，依刑事訴訟法第159 條之5 規
    定，上開驗傷診斷書，得為證據。
貳、認定本案犯罪事實之證據及理由
一、訊據被告乙○○固坦承前揭竊取機車與搶奪金項鍊之事實，
    惟矢口否認有何準強盜之犯行，辯稱：伊搶奪被害人丁○○
    之金項鍊得手後，旋騎機車逃逸，伊騎至臺北縣三重市○○○路巷口，見身後無人追趕，始停下機車步行。當時有人前
    來攔阻並拉住伊，伊之前因係自被害人背後行搶，未見到被
    害人臉部，因此不知該人為被害人，誤以為係他人故意找伊
    麻煩，因此方與對方發生拉扯互毆。嗣對方高呼搶劫，伊才
    知對方係被害人，伊馬上想跑，但旋即為路人與被害人制伏
    ，伊並無為脫免逮捕或防護贓物而施以強暴行為之準強盜故
    意云云。
二、經查：
(一)、被告於前開時地持自備鑰匙2 支竊取車牌號碼CJX ─607 號
    重型機車之事實，迭據被告於警詢、偵查及本院審理中直承
    不諱，核與證人即告訴人丙○○於警詢時之證述相符，且有
    丙○○出具之贓物認領保管單1 紙、機車及鑰匙照片各1 張
    在卷可稽，復有被告持以行竊之機車鑰匙2 支扣案為憑，被
    告此部分竊盜之犯罪事實當足認定。
(二)、被告騎乘前開機車，於上述時地搶奪丁○○之金項鍊之事實
    ，亦據被告自白在卷，並經證人丁○○於本院審理中證稱無
    訛，另有丁○○出具之贓物認領保管單1 紙及金項鍊照片1
    張附卷可按。
(三)、本件被害人丁○○遭被告搶奪金項鍊及追捕被告之經過，業
    經證人丁○○於本案審理時到庭具結證述：伊於93年12月26
    日下午4 時20分許，騎乘機車搭載伊太太經過三重市○○○
    街信義公園旁，被告騎著機車，從伊背後搶奪伊之金項鍊，
    並隨即騎機車逃跑，伊遭搶後，立即一路騎機車自後追趕，
    被告先走正義北路再轉重新路，再到文化南路，大約追了4
    、5 條街，伊追到一半時，因伊太太害怕，因此伊先讓她下
    車，但被告之背影一直在伊之視線範圍內，被告當時有戴安
    全帽，且穿著一件綠黃相間之套頭式雨衣，追趕過程中伊並
    未呼喊搶劫，但被告有回頭看伊是否在後追趕。被告騎機車
    繞至文化南路巷內時，伊看不到被告，但伊緊跟著繞過去，
    即見到被告已將機車停在路邊，並朝伊之方向正面走來，被
    告看見伊時並未掉頭逃跑，僅楞了一下，欲從伊機車旁閃過
    ，該處離被告停車之地方不到50公尺。伊看到被告，即將機
    車擋在被告前面，下車抓住被告手臂，同時質問被告：「你
    搶我的金項鍊。」被告二話不說即一拳朝伊臉上打過來，打
    到伊下唇，伊即開始跟被告扭打，被告一度要逃跑，且一度
    轉過來假裝他有刀，後來轉身就跑，伊見被告欲逃跑，即高
    喊搶劫，並繼續追趕被告並與被告扭打，伊因此受有傷害，
    有驗傷單為證。後來附近之鄰居幫忙伊制伏被告，其中二人
    架住被告，伊則從被告口袋搜出伊被搶之金項鍊等語綦詳（
    見本院94年3 月30日審判筆錄），核與證人曾順德於警詢及
    偵查中證稱：93年12月26日當天下午4 時30分許，伊在三重
    市○○○路65巷36號2 樓住處聽見有人呼叫搶劫，伊與友人
    即衝到樓下協助圍捕，當時被告與丁○○已發生扭打，附近
    里民有加入圍捕，伊到達時被告已被其他鄰居制伏，金項鍊
    是從被告之褲子內取出，伊當時見到丁○○之鼻子流血等情
    （見偵查卷第14頁、第15頁第51頁）相符。又丁○○因遭被
    告毆打而受有如前傷勢乙節，亦有卷附祐民醫院診斷證明書
    1 紙可佐。
(四)、由證人丁○○與曾順德之上開證詞可知，被告於搶奪丁○○
    之金項鍊逃逸後，被害人丁○○旋即騎機車自後追趕被告，
    雖被告當時頭戴安全帽，丁○○未必能清楚目睹被告面貌，
    ，惟被告其時身著黃綠相間之雨衣，顏色醒目，被告之背影
    始終在丁○○之目視範圍內，被告於轉彎進入文化南路巷內
    時，固曾短暫消失於丁○○之視線範圍，但丁○○緊隨著被
    告繞至巷內，即發現被告將機車停於路旁正欲離開，丁○○
    遂上前攔阻，足認丁○○追趕被告之距離雖約有4 、5 條街
    之遙，然被告始終在丁○○之跟蹤追躡中，當屬無疑。又被
    告騎乘機車逃至文化南路65巷內後，即停車改以步行之方式
    ，朝丁○○追趕之方向離開，且被告當時乍見丁○○時，並
    未因驚惶而掉頭逃跑，反欲繞由丁○○之機車旁邊走過，足
    認被告辯稱其騎車至三重市○○○路巷內，見身後無人追趕
    ，以為已擺脫他人追捕，始停下機車步行，丁○○攔阻於其
    身前之時，其尚不知丁○○即為其搶奪犯行之被害人等節，
    固尚屬可信。然丁○○於下車抓住被告手臂時，既已同時質
    以被告搶奪金項鍊之事，被告至此自足知悉丁○○乃遭搶之
    被害人，辯護意旨雖以被告否認丁○○於抓其衣服時曾稱：
    「你搶我的金項鍊」等語，認被告係將丁○○誤為尋仇之仇
    家云云，惟被告如確不知丁○○係前來追捕之被害人，其突
    遭不相識之人攔阻並拉住手臂，理應究明對方之身分及箇中
    緣由，惟被告於丁○○抓住其手臂後，非僅一語未發，反旋
    即揮拳毆打丁○○，益徵被告於丁○○抓住其手臂後，應已
    確知丁○○乃遭搶之被害人，其欲脫免逮捕，方揮拳毆擊丁○○，與丁○○互為扭打，且於丁○○高喊搶劫之後，仍繼
    續與丁○○扭打，企圖逃離現場，並因此致丁○○受有鼻下
    擦傷、上唇擦傷等傷害，被告為脫免逮捕而對丁○○當場施
    以強暴之情，至為明確，被告辯稱不知丁○○為被害人，其
    無準強盜之故意云云，要均屬事後卸責之詞，委無可採。
三、綜上，本件事證明確，被告竊盜與準強盜之犯行均堪認定。
參、論罪科刑之理由
一、被告意圖為自己不法所有，竊取丙○○之上開機車，核其所
    為，係犯刑法第320 條第1 項之竊盜罪。按刑法第329 條所
    謂當場，不以實施竊盜或搶奪者尚未離去現場為限，即已離
    盜所而尚在他人跟蹤追躡中者，仍不失為當場，最高法院28
    年上字第1984號判例意旨可供參酌。被告搶奪丁○○之金項
    鍊逃逸後，始終在丁○○之追躡中，被告復於丁○○之追捕
    過程中，為脫免逮捕，毆打丁○○成傷，依上說明，自屬當
    場施以強暴，核其所為，應依刑法第329 條之規定，論以同
    法第328 條第1 項之強盜罪責。被告所犯上開二罪，有方法
    目的之牽連關係，應依刑法第55條後段之規定，從一重之準
    強盜罪處斷。又被告有事實欄所載犯罪科刑執行情形，有臺
    灣高等法院被告前案紀錄表在卷為據，其於有期徒刑執行完
    畢後5 年內，再犯本件有期徒刑以上之罪，為累犯，應依刑
    法第47條之規定加重其刑。
二、爰審酌被告已有多次前科，素行非佳，僅因缺錢花用即公然
    搶奪他人財物，且為脫免逮捕以規避罪責，進而攻擊被害人
    成傷，罔顧他人安全，犯後飾詞圖卸，不知悔改等一切情狀
    ，量處如主文所示之刑，以資懲儆。扣案之機車鑰匙2 支，
    為被告所有持以竊取前揭機車所用之物，業經被告供述明確
    （見本院94年3 月3 日準備程序筆錄及上開審判筆錄），爰
    依刑法第38條第1 項第2 款、第3 項之規定諭知沒收。
據上論斷，應依刑事訴訟法第299 條第1 項前段，刑法第320 條
第1 項、第329 條、第328 條第1 項、第47條、第55條、第38條
第1 項第2 款、第3 項、罰金罰鍰提高標準條例第1 條前段，判
決如主文。
本案經檢察官楊仲農到庭執行職務。
中　　華　　民　　國　　94　　年　　4 　　月　　13　　日
                  刑事第七庭  審判長  法　官　陳恒寬
　　　　　　　　　　　　　　　　　　  法　官  許必奇
　　　　　　　　　　　　　　          法　官  吳佳穎
以上正本證明與原本無異
如不服本判決應於送達後10日內向本院提出上訴狀
                                      書記官　呂妍旻
中　　華　　民　　國　　94　　年　　4 　　月　　13　　日
附錄本案論罪科刑法條全文：
刑法第320條
意圖為自己或第三人不法之所有，而竊取他人之動產者，為竊盜
罪，處5年以下有期徒刑、拘役或500元以下罰金。
意圖為自己或第三人不法之利益，而竊佔他人之不動產者，依前
項之規定處斷。
前2 項之未遂犯罰之。
刑法第328條第1項
意圖為自己或第三人不法之所有，以強暴、脅迫、藥劑、催眠術
或他法，至使不能抗拒，而取他人之物或使其交付者，為強盜罪
，處5年以上有期徒刑。
刑法第329條
竊盜或搶奪，因防護贓物、脫免逮捕或湮滅罪證，而當場施以強
暴脅迫者，以強盜論
